【裁判字號】    97,訴更,1
【裁判日期】    980415
【裁判案由】    確認通行權存在
【裁判全文】
臺灣澎湖地方法院民事判決               97年度訴更字第1號
原      告  未○○
            新興順企業有限公司
法定代理人  丙○○
原      告  甲○○○○○○
法定代理人  丙○○
前列三人共同
訴訟代理人  唐小菁律師
被      告  財政部國有財產局
法定代理人  丁○○
訴訟代理人  乙○○
            戌○○
上  一  人  酉○○
複代理人
被      告  壬○○
            癸○○
            庚○○
            巳○○
            黃○○
            宇○○
            玄○○
            Ｂ○○
            Ｃ○○
            Ａ○○
            亥○○○
            宙○○
            天○○
            地○○
前列十四人共同
訴訟代理人  蔡建賢律師
被      告  申○○
            午○○
            辛○○
            辰○○
            寅○○
                        號
上當事人間確認通行權存在事件，被告不服本院95年度訴字第16
號判決提起上訴，經臺灣高等法院高雄分院發回更審，本院判決
如下：
    主   文
確認原告就被告財政部國有財產局管理坐落澎湖縣湖西鄉○○○
段58-1地號如附圖一所示58-1-A部分面積2平方公尺、58-1-B 部
分面積38平方公尺、澎湖縣湖西鄉○○○段及澎湖縣馬公市○○
段間如附圖一所示未登錄地C部分面積3.54平方公尺、D部分面積
1.08平方公尺、澎湖縣馬公市○○段25地號如附圖一所示25-A部
分面積49.48平方公尺、澎湖縣馬公市○○段26地號如附圖一所
示26-A部分面積2.70平方公尺、澎湖縣馬公市○○段27地號如附
圖一所示27-A部分面積39.29平方公尺土地之通行權存在。
確認原告就被告壬○○所有坐落澎湖縣馬公市○○段22地號如附
圖一所示22-A部分面積3.16平方公尺、22-B部分面積3.19平方公
尺及坐落澎湖縣湖西鄉○○○段643地號如附圖一所示643-A部分
面積8平方公尺、643-B部分面積1平方公尺土地之通行權存在。
確認原告就被告癸○○所有坐落澎湖縣馬公市○○段23地號如附
圖一所示23-A部分面積11平方公尺土地之通行權存在。
確認原告就被告庚○○所有坐落澎湖縣馬公市○○段24地號如附
圖一所示24-A部分面積7.15平方公尺土地之通行權存在。
確認原告就被告申○○、寅○○、辛○○、許煇煌、巳○○、辰
○○所有坐落澎湖縣湖西鄉○○○段644地號如附圖一所示644-A
部分面積25平方公尺土地之通行權存在。
確認原告就被告Ｂ○○、Ｃ○○、亥○○○、天○○、地○○、
黃○○、宇○○、玄○○、Ａ○○、宙○○所有坐落澎湖縣湖西
鄉○○○段645地號如附圖一所示645-A部分面積41平方公尺土地
之通行權存在。
被告財政部國有財產局就第一項所示58-1-A、58-1-B、C、D、
25-A、26-A、27-A部分土地，被告壬○○就第二項所示22-A、
22-B、643- A、643-B部分土地，被告癸○○就第三項所示23-A
部分土地，被告庚○○就第四項所示24-A部分土地，被告申○○
、寅○○、辛○○、許煇煌、巳○○、辰○○就第五項所示644-
A部分土地，被告Ｂ○○、Ｃ○○、亥○○○、天○○、地○○
、黃○○、宇○○、玄○○、Ａ○○、宙○○就第六項所示
645-A部分土地，不得為禁止或妨害原告通行之行為，並應容忍
原告鋪設碎石通行上開土地。
被告壬○○、癸○○、庚○○、申○○、寅○○、辛○○、許煇
煌、巳○○、辰○○、Ｂ○○、Ｃ○○、亥○○○、天○○、地
○○、黃○○、宇○○、玄○○、Ａ○○、宙○○應將如附圖二
所示Ａ10、Ａ11、Ａ12、Ａ15、Ａ16、Ａ17、Ａ19、Ａ20、Ａ21
、Ａ22、Ａ23、Ａ24、Ａ25、Ａ26、Ａ27、Ａ28、Ａ29、Ａ31、
Ａ32 、Ａ33、Ａ34、Ａ35、Ａ36、Ａ37、Ａ38、Ａ39、Ａ40、
Ｂ03、Ｂ04、Ｂ05、Ｂ06、Ｂ07、Ｂ08、Ｂ09、Ｂ10、Ｂ11、Ｂ
12、Ｂ13、Ｂ14、Ｂ15、Ｂ16、Ｂ17、Ｂ20、Ｂ21、Ｂ26、Ｂ27
、Ｂ28、Ｂ29、Ｂ30連結線上之鐵柱、鐵絲網拆除，供原告通行
。
第一審及發回前第二審訴訟費用由原告負擔。
本判決第七項於原告以新臺幣貳萬肆仟參佰壹拾伍元為被告財政
部國有財產局供擔保；以新臺幣貳仟肆佰柒拾元為被告壬○○供
擔保；以新臺幣貳仟貳佰元為被告癸○○供擔保；以新臺幣壹仟
肆佰參拾元為被告庚○○供擔保；以新臺幣參仟參佰參拾參元為
被告申○○、寅○○、辛○○、許煇煌、巳○○、辰○○供擔保
；以新臺幣伍仟肆佰陸拾柒元為被告Ｂ○○、Ｃ○○、亥○○○
、天○○、地○○、黃○○、宇○○、玄○○、Ａ○○、宙○○
供擔保後，得假執行。
本判決第八項於原告以新臺幣壹拾捌萬伍仟元為被告壬○○、癸○○、庚○○、申○○、寅○○、辛○○、許煇煌、巳○○、辰
○○、黃○○、宇○○、玄○○、Ｂ○○、Ｃ○○、Ａ○○、亥
○○○、宙○○、天○○、地○○供擔保後得假執行。
原告其餘假執行之聲請駁回。
    事實及理由
甲、程序方面：
一、本件被告申○○、午○○、辛○○、辰○○、寅○○未於言
    詞辯論期日到場，核無民事訴訟法第386條所列各款情形，
    爰依原告之聲請，由其一造辯論而為判決。
二、原告於判決確定前得撤回訴之全部或一部，民事訴訟法第
    262條第一項前段定有明文。本件原告於審理中以書狀撤回
    對被告己○○、卯○○、子○○、丑○○、戊○○之訴，經
    核無不合，應生撤回之效力。
三、按當事人有訴訟代理人者，訴訟程序不因當事人死亡而中斷
    民事訴訟法第173條定有明文。本件被告巳○○於98年3月19
    日死亡，有戶籍謄本一份在卷可佐，惟被告巳○○生前已委
    任蔡建賢律師為本件訴訟代理人，有委任狀附卷可佐，依前
    開規定，本件訴訟程序之進行不因此而受影響，此點合先敘
    明。
乙、兩造爭執要旨：
一、原告起訴主張：
（一）澎湖縣馬公市○○段第28地號土地（重測前為馬公市○○○段第18地號），係原告未○○所有，並由原告新興順企
      業有限公司於民國87年間（下稱新興順公司）在該土地上
      設置液化石油氣分裝廠，另原告甲○○○○○○亦向原告
      新興順公司承租該廠區，經營瓦斯分裝業務。原告等人原
      係利用如附圖四（發回更審前卷四第71頁，下稱前審卷）
      所示著色部分土地，亦即利用國有地及被告等人所有之部
      分土地，運送瓦斯通行至公路。但被告等人為阻止原告通
      行，竟在私人土地鄰接國有地界址處設置鐵柱、鐵網，並
      挖掘路面，使原告無法通行，不能正常運送瓦斯。系爭安
      宅段第28號土地已儼然成為袋地。又經測量後，原告認為
      如附圖一所示紅色分割線與地界線間之4米通路，係原告
      於通行必要之範圍內，對周圍地損害最少之通路，原告爰
      依民法第787條第1項之規定，請求法院確認原告就被告等
      人所有、坐落澎湖縣馬公市○○段第22、23、24、25、26
      、27地號土地、無地號土地、澎湖縣湖西鄉○○○段無地
      號土地、第58-1、643、644、645地號等土地上，亦即如
      附圖一所示之土地有通行權，另依民法第788條之規定，
      訴請被告等人不得禁止或妨礙原告通行上述土地，並將其
      上之鐵柱、鐵網拆除，由原告鋪設碎石道路通行。
（二）又原告於前審起訴請求判決確認如附圖一所示之4米道路
      有通行權，經前審判決僅確認如附圖三所示之3米道路有
      通行權，兩造不服均上訴，經台灣高等法院高雄分院將除
      關於確認及命被告財政部國有財產局（下稱國有財產局）
      為給付之部分外均廢棄發回鈞院，故除如附表所示編號
      1-5部分土地（請參照附圖三）確認原告有通行權、被告
      國有財產局有容忍之義務外，其餘如附圖一所示被告國有
      財產局管理之港子尾段58-1-A、58-1-B、安宅段25-A、
      26-A、27-A、港子尾段無地號之C、D部分之土地（即如附
      圖一所示4米假想道路與3米假想道路面積差異部分），以
      及其餘被告等人所有如附圖一所示港仔尾段643-A、643-B
      、644-A、645-A、安宅段22-A、22-B、23-A、24-A部分之
      土地（即如附圖一所示4米假想道路使用範圍），均遭發
      回而未確定，故本件尚未判決確定之部分即如主文第1-8
      項所示，特此敘明。爰為訴之聲明如下：
1、確認原告就被告財政部國有財產局管理坐落澎湖縣湖西鄉○○○段58-1地號如後附圖(一)所示58-1-A部分面積2平方公尺、
   58-1-B部分面積38平方公尺、澎湖縣湖西鄉○○○段及澎湖
   縣馬公市○○段間如附圖(一)所示未登錄地C部分面積3.54平方
   公尺、D 部分面積1.08平方公尺、澎湖縣馬公市○○段25地
   號如後附圖(一)所示25-A部分面積49.48平方公尺、澎湖縣馬公
   市○○段26地號如後附圖(一)所示26-A部分面積2.70平方公尺
   、澎湖縣馬公市○○段27地號如後附圖(一)所示27-A部分面積
   39.29平方公尺土地之通行權存在。
2、確認原告就被告壬○○所有坐落澎湖縣馬公市○○段22地號
   如後附圖(一)所示22-A部分面積3.16平方公尺、22-B部分面積
   3.19平方公尺及坐落澎湖縣湖西鄉○○○段643地號如後附圖
   (一)所示643-A部分面積8平方公尺、643-B部分面積1平方公尺
   土地之通行權存在。
3、確認原告就被告癸○○所有坐落澎湖縣馬公市○○段23地號
   如後附圖(一)所示23-A部分面積11平方公尺土地之通行權存在
   。
4、確認原告就被告庚○○所有坐落澎湖縣馬公市○○段24地號
   如後附圖(一)所示24-A部分面積7.15平方公尺土地之通行權存
   在。
5、確認原告就被告申○○、寅○○、辛○○、許煇煌、巳○○
   、辰○○所有坐落澎湖縣湖西鄉○○○段644地號如後附圖(一)
   所示644-A部分面積25平方公尺土地之通行權存在。
6、確認原告就被告Ｂ○○、Ｃ○○、亥○○○、天○○、地○○、黃○○、宇○○、玄○○、Ａ○○、宙○○所有坐落澎
   湖縣湖西鄉○○○段645地號如後附圖(一)所示645-A部分面積
   41平方公尺土地之通行權存在。
7、被告財政部國有財產局就第一項所示58-1-A、58-1-B、C、D
   、25-A、26-A、27-A部分土地、被告壬○○就第二項所示
   22-A、22-B、643- A、643-B部分土地、被告癸○○就第三項
   所示23-A 部分土地、被告庚○○就第四項所示24-A部分土地
   、被告申○○、寅○○、辛○○、許煇煌、巳○○、辰○○
   就第五項所示644-A部分土地、被告Ｂ○○、Ｃ○○、亥○○○、天○○、地○○、黃○○、宇○○、玄○○、Ａ○○、
   宙○○就第六項所示645-A部分土地，不得為禁止或妨害原告
   通行之行為，並應容忍原告鋪設碎石通行上開土地。
8、被告壬○○、癸○○、庚○○、申○○、寅○○、辛○○、
   許煇煌、巳○○、辰○○、Ｂ○○、Ｃ○○、亥○○○、天
   ○○、地○○、黃○○、宇○○、玄○○、Ａ○○、宙○○
   應將如後附圖(二)所示Ａ10、Ａ11、Ａ12、Ａ15、Ａ16、Ａ17
   、Ａ19、Ａ20、Ａ21、Ａ22、Ａ23、Ａ24、Ａ25、Ａ26、Ａ
   27、Ａ28、Ａ29、Ａ31、Ａ32、Ａ33、Ａ34、Ａ35、Ａ36、
   Ａ37、Ａ38、Ａ39、Ａ40 、Ｂ03、Ｂ04、Ｂ05、Ｂ06、Ｂ07
   、Ｂ08、Ｂ09、Ｂ10、Ｂ11、Ｂ12、Ｂ13、Ｂ14、Ｂ15、Ｂ
   16、Ｂ17、Ｂ20、Ｂ21、Ｂ26、Ｂ27、Ｂ28、Ｂ29、Ｂ30連
   結線上之鐵柱、鐵絲網拆除，供原告通行。
9、原告願供擔保，請准宣告假執行。
二、被告國有財產局則以：同意原告在對損害最少之範圍內通行
    ，又高雄高分院已判決確定原告僅在3米道路範圍內有通行
    權，被告不同意原告有4米道路之通行權，故請求駁回原告
    之訴。
三、被告壬○○、癸○○、庚○○、巳○○、黃○○、宇○○、
    玄○○、Ｂ○○、Ｃ○○、Ａ○○、亥○○○、宙○○、天
    ○○、地○○等人則以：原告設瓦斯廠前，被告等人即已表
    達反對意見，但原告執意要設廠，並向縣政府陳報有適宜之
    聯外道路。縣政府既然准原告設廠，可見該安宅段第28地號
    土地原本即可對外通行，並非袋地，原告自無請求酌定通行
    權之必要。被告等人所有之部分土地，在原告設瓦斯廠後，
    遭到原告竊佔，並經臺灣澎湖地方法院以93年馬簡字第179
    號、93年簡上字第38號刑事判決判處原告新興順有限公司及
    安佳瓦斯分裝場之負責人丙○○有期徒刑6月確定，被告等
    人惟恐土地再遭竊佔，不得已始設置鐵柱、鐵網，但並未占
    用到國有地。且原告之系爭土地係農地，如有通行之必要，
    依法必須以供役地損害最小之方法通行，而兩造土地皆為農
    地，亦即鄰地或被告之土地亦僅有供原告之系爭土地農業使
    用目的通行之義務，而今原告主張其通行道路寬度為4公尺
    ，顯已逾其農業使用目的通行之必要，亦可證原告之請求並
    無理由；被告等人不同意原告利用被告等人所有之部分土地
    通行等語資為抗辯。並聲明請求駁回原告之訴，如受不利判
    決，願供擔保，請准免為假執行。
丙、不爭執之事實：
一、澎湖縣馬公市○○段第28地號土地係原告未○○所有，該地
    原編定地目為農牧用地，經原告新興順公司向澎湖縣政府申
    請後，變更編定為同區特定目的事業用地，供原告經營瓦斯
    分裝業務。（前審卷二第67頁）
二、原告新興順公司前向澎湖縣政府申請設廠時，陳報瓦斯廠聯
    外通路係由澎三線道經安宅段與港子尾段之段與段之未登錄
    地轉至第22、82地號間之未登錄地至瓦斯廠。經澎湖縣政府
    審核後，認原告新興順公司申請用地臨接道路寬度、長度等
    項目均符合規定，而同意原告新興順公司在該處經營瓦斯分
    裝業務。（前審卷二第66-67頁，第83、110頁）
三、馬公市○○段第25地號土地，及第27地號上半部鄰接第28地
    號土地部分，業經澎湖縣政府於95年2月16日編定為交通用
    地。（前審卷二第112頁）
四、原告新興順有限公司及安佳瓦斯分裝場之負責人丙○○，前
    因竊佔被告等人所有之部分土地，作為運送瓦斯之通路，經
    本院以93年馬簡字第179號、93年簡上字第38號刑事判決判
    處有期徒刑6月確定。
五、系爭土地上之鐵柱、鐵網，係除了被告國有財產局以外之其
    餘被告合資設立（前審卷二第178頁）。
丁、得心證之理由：
一、按確認之訴，非原告有即受確認判決之法律上利益者，不得
    提起，民事訴訟法第247條第1項定有明文。是以原告提起確
    認之訴，必須其主張之法律關係存否在當事人間不明確，致
    其權利或其他法律上之地位有不安之危險，即時有以確認判
    決除去之必要，其在法律上始有受判決之利益。本件原告主
    張對被告等人所有、坐落澎湖縣馬公市○○段第22、23、24
    、25、26、27地號土地、無地號土地、澎湖縣湖西鄉○○○
    段無地號土地、第58-1、643、644、645地號等土地上，如
    附圖一所示紅色分割線與地界線間之4米通路有通行權，被
    告國有財產局認為應由法院審酌損害最少之範圍通行，且認
    原告應僅有3米道路之通行權，其餘被告則不願提供私有土
    地供原告通行，復有抗爭行動，則兩造間就原告通行該部分
    土地之權利存否已有不明確之狀態，且得以判決確認，將此
    不安狀態除去，則原告提起本件確認訴訟，即有受確認判決
    之法律上利益。
二、本件應審究者，即澎湖縣馬公市○○段第28地號土地是否為
    袋地？原告得否請求法院酌定袋地通行權，進而拆除被告等
    人所有之地上物，並容忍原告鋪設碎石通行？經查：
（一）按土地因與公路無適宜之聯絡，致不能為通常使用者，土
      地所有人得通行周圍地以至公路；有通行權人，應於通行
      必要之範圍內，擇其周圍地損害最少之處所及方法為之，
      民法第787條定有明文。又所謂「土地與公路無適宜之聯
      絡，致不能為通常之使用」，其情形不以土地絕對不通公
      路為限，即土地雖非絕對不通公路，因其通行困難以致不
      能為通常之使用時，亦應許其通行周圍地以至公路，有最
      高法院53年台上字第2996號判例意旨可參；又民法第787
      條第1項所為土地與公路無適宜之聯絡，致不能為通常使
      用之情形，並不以土地絕對不通公路為限，即雖有道路可
      通至公路，但其聯絡並不適宜，致不能為通常使用，而被
      通行之土地，又為損害最少之處所，即應認土地所有人有
      通行之權利，至其前此有無通行他人所有之土地，在所不
      問（最高法院84年台上字第1479號裁判、86年台上字第
      1143號裁判參照）。
（二）查系爭澎湖縣馬公市○○段第28地號土地並未緊鄰公路，
      南向則因設有軍事基地，屬軍事管制區，無法通行，需利
      用他人土地，向北連接公路；又系爭土地可盡量以國有地
      聯外之方式，有下述兩種（因被告國有財產局在法院審理
      時，表示並不反對原告通行，但應以損害範圍最小方式為
      之，參照前審卷二第178頁、卷四第197-1頁，因而本院審
      酌系爭土地之聯外路線，盡量以利用國有地為準）：
 （1）經安宅段、港子尾段間之未登錄地轉安宅段第22、82地號
      土地間之土地（即前審卷二第223頁圖示土黃色部分，亦
      即利用安宅段第25、27地號土地及國有未登錄地）；
 （2）經港子尾段未登錄地、安宅段未登錄地、安宅段第25、27
      號土地（即前審卷二第223頁圖示黃色部分，其中部分通
      路與路線1重疊）等情，為兩造所不爭執，並經前審至現
      場勘測屬實（前審卷三第66-79頁、卷四第53-60頁），另
      有土地複丈成果圖（前審卷一第18、21頁、卷三第81頁）
      在卷可稽。
      上述路線1，部分通路寬度僅2公尺；路線2之部分通路寬
      度，除與路線1重疊部分有寬度僅2公尺的情況，尚須穿越
      馬公市○○段第108地號私有土地約四至五分之一的面積
      始能連接澎3號道路（參照前審卷四第33頁、卷一第155、
      156 頁略圖）。是以，系爭馬公市○○段第28地號土地，
      若以上述2種路線對外聯絡，均有部分通路寬度僅約2-3公
      尺之情形，而上述路線並非平直，尚須轉彎，如以車輛進
      出，參照道路交通規則第38條汽車全寬不得超過2.5公尺
      之規定，確嫌過窄，難以通行。縱以系爭土地原本地目是
      農牧用地之標準審核，以目前陸上運送貨物皆多是利用車
      輛裝載之狀況，如欲運送系爭土地產銷之農牧作物，亦有
      以車輛進出通行之必要。因此，原告主張系爭土地有通行
      困難，以致不能為通常使用之情形，並非無據。至於被告
      等人主張原告設廠時向縣政府陳報之聯外路線（亦即上述
      路線1），既經縣政府審查合格，原告自應以當初審查之
      路線通行，不應再請求酌定本件通行權云云，惟上述路線
      1經測量後，如上述確有寬度不足、尚須穿越安宅段第108
      地號私人土地之情形，且該路線1經證人蔡金龍於前審時
      證稱已編定為水利地，依水利法之規定於該區域內禁止在
      指定通路外行駛車輛（水利法第78條、78條之1規定參照
      ），且原告復陳報該路線因設有私有地之爭執，遭地主圍
      堵，早已多年無法通行，有照片附前審卷可稽（見前審卷
      三頁149），足證上述路線1現確已不適宜作為系爭土地之
      通行道路，參諸前開判決說明，縱使原告於88年設廠時經
      縣政府審核路線1為聯外通路，亦不影響系爭土地目前已
      成為袋地之認定，本院仍應擇定對周圍地損害最少之處所
      及方法，酌定系爭土地之通行權。
（三）又袋地通行權，非以袋地與公路有聯絡為已足，尚須使其
      能為通常之使用，而是否為通常使用所必要，除須斟酌土
      地之位置、地勢及面積外，尚須考量其用途，倘准許通行
      之土地，不敷袋地用途之基本要求，自不能謂已使袋地能
      為通常之使用。查系爭馬公市○○段第28地號土地原使用
      分區為一般農業區農牧用地，原告新興順公司於88年間申
      請設廠時，向澎湖縣政府申辦變更編定為同區特定目的事
      業用地，業據澎湖縣政府函覆在卷（前審卷二第67頁），
      又原告新興順公司已依法於系爭土地上申請興建瓦斯分裝
      場，並取得合法使用執照，有澎湖縣政府營利事業登記證
      可佐（前審卷一頁17），足證系爭土地之用途乃係做為瓦
      斯分裝場使用，故系爭土地之通行道路自應考量該瓦斯分
      裝車寬度、行車車道安全邊線、會車安全間距、火警或緊
      急救護狀況等情形加以斟酌，本院認原告主張上開通路之
      寬度為4公尺，乃符合系爭土地使用目的所必要，應屬可
      採，被告辯稱應以農業使用目的酌定系爭道路之寬度云云
      ，難認有理。
（四）經前審至現場勘查結果，如附圖一所示之通路（亦即以上
      述路線2為藍本），多利用國有地，其中馬公市○○段第
      25 地號土地，及第27地號上半部鄰接第28地號土地部分
      ，業經澎湖縣政府於95年2月16日編定為交通用地，且路
      線較為平直，對其他私人土地造成之妨礙較小，堪認係對
      周圍地損害最小之通路，而且通行範圍依據前開說明則應
      以4米通路為適宜。
四、綜上所述，原告主張如附圖一所示紅色分割線與地界線間之
    4米通路有通行權存在，為有理由。惟原告於前審起訴請求
    判決確認如附圖一所示之4米道路有通行權，然前審判決僅
    確認如附圖三所示之3米道路有通行權，兩造不服均上訴，
    經台灣高等法院高雄分院將除關於確認及命被告國有財產局
    為給付之部分外均廢棄發回鈞院，此有高雄高分院96年上易
    字第185號判決在卷可佐，故除如附表所示編號1-5部分土地
    （請參照附圖三）確認原告有通行權、被告國有財產局有容
    忍之義務外，其餘如附圖一所示被告國有財產局管理之港子
    尾段58-1-A、58-1-B、安宅段25-A、26-A、27-A、港子尾段
    及安宅段間無地號之C、D部分之土地（即如附圖一所示即4
    米假想道路與3米假想道路面積差異部分），以及其餘被告
    等人所有如附圖一所示港子尾段643-A、643-B、644-A、
    645-A 、安宅段22-A、22-B、23-A、24-A部分之土地（即如
    附圖一所示即4米假想道路使用範圍），均遭發回而未確定
    ，是原告請求確認如主文第1-6項所示之土地有通行權，即
    屬有據，應予准許。
    而通行權人既有通行權存在，通行地所有人及其他占有人均
    有容忍之義務，如有阻止或妨害之行為，通行權人得依據民
    法第767條物上請求權之規定，請求予以禁止或排除（最高
    法院85年度台上字第1781號判決意旨參照）。因此，原告起
    訴請求被告財政部國有財產局就前述如附圖一所示58-1-A、
    58-1-B、C、D、25-A、26-A、27-A部分土地、被告壬○○就
    附圖一所示22-A、22-B、643- A、643-B部分土地、被告癸○○就附圖一所示23-A部分土地、被告庚○○就附圖一所示
    24-A部分土地、被告申○○、寅○○、辛○○、許煇煌、巳
    ○○、辰○○就附圖一所示644-A部分土地、被告Ｂ○○、
    Ｃ○○、亥○○○、天○○、地○○、黃○○、宇○○、玄
    ○○、Ａ○○、宙○○就附圖一所示645-A部分土地，均不
    得為禁止或妨害原告通行，並容忍原告鋪設碎石通行，暨請
    求在上開範圍內之鐵絲、鐵網所有權人將之拆除，亦屬有理
    ，併應准許。
戊、假執行之宣告：
一、本判決主文第1項至第6項，屬於確認判決，不能宣告假執行
    ，故原告所為假執行之聲請，應予駁回。
二、本判決主文第7項、第8項，屬於給付判決，原告陳明願供擔
    保，請准宣告假執行，經核合於法律規定，爰酌定相當之金
    額予以准許。又雖然被告壬○○、癸○○、庚○○、巳○○
    、黃○○、宇○○、玄○○、Ｂ○○、Ｃ○○、Ａ○○、亥
    ○○○、宙○○、天○○、地○○等人陳明願供擔保，請准
    免為假執行，但上述判決主文內容，既然屬於因所有權衍生
    之權利，自不能以金錢給付達其目的，上述被告亦不因原告
    通行而受難以補償之重大損害，參酌民事訴訟法第536條第1
    項立法意旨，不能准許。
己、訴訟費用之負擔：本件原告之訴雖有理由，但被告所為防禦
    行為，係為維護既有權利完整狀態所必要，依據民事訴訟法
    第81條第2款、第85條第1項前段規定，訴訟費用仍由原告負
    擔。
庚、結論：原告之訴為有理由，依民事訴訟法第385條第1項前段
    、第81條第2款、第85條第1項前段、第390條第2項，判決如
    主文。
中    華    民    國    98    年    4    月    15    日
                        民事庭  法  官  管安露
以上正本係照原本作成。
如對本判決上訴，須於判決送達後廿日內向本院提出上訴狀。（
須附繕本）
中    華    民    國    98    年    4    月    15    日
                                書記官  林德盛
┌─────────────────────────────────┐
│附表： 參照附圖三所示，高雄高分院96年上易字第185號判決確定部分    │
├─┬─────┬───────┬────┬────┬───────┤
│編│地號      │在附圖一上標示│面積（平│所 有 人│  備      考  │
│號│          │之坐落位置    │方公尺）│        │              │
├─┼─────┼───────┼────┼────┼───────┤
│一│馬公市安宅│紅色虛線與西側│0.51    │中華民國│財政部國有財產│
│  │段第26地號│地界線等線段圍│        │        │局管理        │
│  │          │成之A部分     │        │        │              │
├─┼─────┼───────┼────┼────┼───────┤
│二│馬公市安宅│紅色虛線圍成之│222.17  │中華民國│同上          │
│  │段第25 地 │E部分         │        │        │              │
│  │號        │              │        │        │              │
├─┼─────┼───────┼────┼────┼───────┤
│  │馬公市安宅│紅色虛線與東側│26.40   │中華民國│同上          │
│  │段第27地號│地界圍成之H部 │        │        │              │
│三│          │分            │        │        │              │
│  │          │              │        │        │              │
├─┼─────┼───────┼────┼────┼───────┤
│四│馬公市安宅│紅色虛線圍成之│27.10   │中華民國│同上          │
│  │段、湖西鄉│F部分         │        │        │              │
│  │港子尾段無│              │        │        │              │
│  │地號      │              │        │        │              │
├─┼─────┼───────┼────┼────┼───────┤
│  │湖西鄉港子│紅色虛線圍成之│246.00  │中華民國│同上          │
│  │尾段第58-1│D部分         │        │        │              │
│五│地號      │              │        │        │              │
└─┴─────┴───────┴────┴────┴───────┘


司法院資訊處製作；財團法人民間司法改革基金會備份。
